【裁判字號】    92,上易,610
【裁判日期】    920514
【裁判案由】    侵占
【裁判全文】
臺灣高等法院刑事判決                            九十二年度上易字第六一０號
    上  訴  人
    即  被  告  乙○○
右上訴人因侵占案件，不服臺灣臺北地方法院，九十一年度易字第一二八二號，中華
民國九十二年一月二十七日第一審判決（起訴案號：臺灣臺北地方法院檢察署九十一
年度偵字第一三七三二號），提起上訴，本院判決如左：
    主  文
上訴駁回。
    事  實
一、乙○○於民國九十一年四月十九日，向聖堂交通有限公司（以下簡稱聖堂公司）
    租賃該公司以附條件買賣之方式向台灣歐利克股份有限公司（以下簡稱歐利克公
    司）購買之五七二─ＬＥ號營業小客車一輛，約定乙○○除繳交頭期款新台幣（
    下同）三萬元之外，餘應分七十二期，每十五日為一期給付租金一萬二千元，期
    滿後取得該營業小客車之所有權，聖堂公司依約於同日將五七二─ＬＥ號營業小
    客車交付乙○○使用，乙○○乃取得該營業小客車之持有。詎乙○○因積欠他人
    債務，無力償還，竟意圖為自己不法之所有，於同年六月五日，將其因租賃取得
    持有之上開營業小客車侵占入己，並將該營業小客車駛至台北市○○路○段二四
    三之七號「天利萬物質借處」，以八萬元之價格典當。嗣經聖堂公司負責人甲○
    ○向乙○○催討積欠之租金，乙○○始坦承上情。
二、案經被害人聖堂公司訴由台北市政府警察局萬華分局移請台灣台北地方法院檢察
    署檢察官偵查後聲請簡易判決處刑，改以通常程序審理。
    理  由
一、訊據上訴人即被告乙○○（下稱被告）對於上開典當汽車並不否認，惟辯稱遭地
    下錢莊所逼，身不由己，查被告犯行核與告訴人聖堂公司負責人甲○○之指訴，
    及案外人「天利萬物質借處」負責人翁秋陽於警詢時證述之情節相符，並有營業
    小客車租賃合約書、職業小型車駕駛執照、台北市營業小客車駕駛人執業登記證
    、行車執照、被告書立之切結書、「天利萬物質借處」登紀簿等影本各一件附卷
    可稽，事證明確，被告犯行堪以認定。
二、核被告乙○○所為，係犯刑法第三百三十五條第一項之侵占罪。公訴人雖認被告
    係犯動產擔保交易法第三十八條之罪，惟本件五七二─ＬＥ號營業小客車動產擔
    保交易之債權人及債務人分別係歐利克公司及聖堂公司，被告並非動產擔保交易
    之債務人之事實，有動產擔保交易附條件買賣設定登記申請書、附條件買賣契約
    書等影本各一件在卷足稽，則被告既非動產擔保交易之債務人，公訴人論以動產
    擔保交易法第三十八條之罪，即有未洽；惟檢察官起訴之事實與本院所認定之犯
    罪事實間，於社會觀念上尚屬同一之基本事實，爰依刑事訴訟法第三百條之規定
    ，變更檢察官所引應適用之法條（公訴蒞庭檢察官於審理時，亦業依斯旨聲請變
    更法條）。
三、原審適用刑法第三百三十五條第一項、第四十一條第一項前段、第七十四條第一
    款，罰金罰鍰提高標準條例第一條前段、第二條，審酌被告犯罪之動機、目的、
    手段、品行、所生危害及犯罪後之態度等一切情狀，量處有期徒刑三月，並諭知
    易科罰金之折算標準。又被告前未曾受有期徒刑以上刑之宣告，有臺灣高等法院
    檢察署刑案紀錄簡覆表一件在卷可稽，茲念被告犯罪後坦承犯行，態度良好，衡
    其經此次起訴審判，宣告有期徒刑三月，當知有所警惕，信無再犯之虞，因認被
    告所受刑之宣告，以暫不執行為適當，爰依刑法第七十四條第一款之規定，宣告
    緩刑二年，以啟自新。認事用法及量刑均無違誤，被告上訴意旨以其典當汽車係
    被逼迫，其乏犯罪故意，然查被告主動交出汽車鑰匙，並親筆書寫切結書，且敘
    明其為車主靠行營業，其實在九十一年四月十九日才訂租車合約，僅付二期款當
    未取得所有權，被告十分清楚，易持有為所有，主張為汽車所有權人典當汽車，
    具有不法所有意圖，已成立刑法侵占罪，上訴核無理由，應予駁回。
據上論斷，應依刑事訴訟法第三百六十八條，判決如主文。
本案經檢察官賴俊雄到庭執行職務。
中      華      民      國    九十二    年      五      月     十四     日
                              臺灣高等法院刑事第十八庭
                                  審判長法  官  吳      敦
                                        法  官  劉  慧  芬
                                        法  官  吳  明  峰
右正本證明與原本無異。
不得上訴。
                                        書記官  李  華  安
中      華      民      國    九十二    年      五      月     十四     日
附錄：本案論罪科刑法條全文
中華民國刑法第三百三十五條
 (普通侵占罪)
意圖為自己或第三人不法之所有，而侵占自己持有他人之物者，處五年以
下有期徒刑、拘役或科或併科一千元以下罰金。
前項之未遂犯罰之。


司法院資訊處製作；財團法人民間司法改革基金會備份。
